臺灣士林地方法院刑事判決　　　　　　　92年度重訴字第17號
公　訴　人　臺灣士林地方法院檢察署檢察官
被　　　告　丙○○
選任辯護人　江東原律師
　　　　　　劉秋絹律師
　　　　　　吳啟孝律師
被　　　告　丁○○
選任辯護人　薛松雨律師
　　　　　　王玫珺律師
被　　　告　卯○○
選任辯護人　杜英達律師
　　　　　　陳佳瑤律師
被　　　告　乙○○
選任辯護人　杜英達律師
　　　　　　陳佳瑤律師
　　　　　　劉秋絹律師
被　　　告　寅○
選任辯護人　江東原律師
　　　　　　劉秋絹律師
　　　　　　陳佳瑤律師
被　　　告　壬○○
選任辯護人　江東原律師
　　　　　　劉秋絹律師
　　　　　　陳佳瑤律師
被　　　告　庚○○
選任辯護人　江東原律師
　　　　　　劉秋絹律師
被　　　告　午○○
選任辯護人　江東原律師
　　　　　　劉秋絹律師
被　　　告　辰○○
選任辯護人　林志弘律師
被　　　告　己○○
選任辯護人　詹啟章律師
上列被告等因違反槍砲彈藥刀械管制條例等案件，經檢察官提起
公訴（92年度偵字第5002、3084、3691、3981、3018、3561號、
92年度偵緝字第326號），本院判決如下：
    主  文
卯○○、乙○○、寅○、壬○○共同連續犯行使公務員登載不實
文書罪，卯○○處有期徒刑貳年，緩刑伍年；乙○○處有期徒刑
壹年拾月，緩刑肆年；寅○處有期徒刑壹年月，緩刑年；壬○○處有期徒刑壹年捌月，緩刑肆年。
辰○○共同犯公務員登載不實文書罪，處有期徒刑月。
己○○共同犯公務員登載不實文書罪，處有期徒刑壹年，緩刑貳
年。
丙○○、庚○○、午○○、丁○○均無罪。
    事實及理由
甲、被告卯○○、乙○○、寅○、壬○○、辰○○、己○○有罪
    部分：
壹、構成犯罪事實：
一、卯○○係台北縣政府警察局（下稱台北縣警察局）刑警隊三
    組（下稱北縣刑警隊）小隊長，乙○○、寅○、壬○○為該
    小隊偵查員，丙○○係北縣刑警隊鑑識組巡官，庚○○、午
    ○○係北縣刑警隊偵查員，均係依法令從事公務之人員，並
    均負有偵查犯罪嫌疑人之職務。辰○○（綽號二齒）、己○○則係平日配合卯○○小隊辦案的線民。
二、民國89年期間，辰○○之姓名年籍不詳綽號「阿偉」的男性
    成年友人曾向與辰○○熟識之丑○○（另案通緝中）借得3
    把手槍。89年11月初某日，辰○○陪同「阿偉」前往丑○○
    位於台北縣三芝鄉古庄村茂興店74號住處返還上開3 把手槍
    。8 9 年11月9 日，辰○○在台北縣板橋市捷運江翠站附近
    某早餐店與乙○○、壬○○、卯○○、寅○等人聊天提及上
    開還槍事件，乙○○即要求辰○○打探消息，辰○○乃於當
    日前往丑○○住處查看，適辛○○（所涉販賣毒品部分已經
    判處有期徒刑14年確定）自南投縣北上寄宿丑○○處，丑○○介紹辛○○、辰○○相識，並表示：辛○○手上有些毒品
    ，如辰○○那邊有管道，幫他賣一下等語。辰○○隨後返回
    北縣警刑隊告知卯○○、乙○○、壬○○、寅○等人上情，
    卯○○等4 人遂於89年11月10日，安排己○○假扮毒品買主
    隨同辰○○前往丑○○住處，與丑○○及辛○○會晤商議毒
    品交易細節，經辰○○、己○○及辛○○確認交易毒品係海
    洛因磚4 塊，交易款項為新台幣（下同）250 萬元後，即由
    丑○○、辛○○、辰○○及己○○約定翌日即89年11月11日
    上午11時許在丑○○所開設位於台北縣三芝鄉○○路○ 段26
    之1 號檳榔攤內進行毒品交易。
三、89年11月11日上午，卯○○向不詳姓名友人籌借毒品交易款
    項交付己○○，即率組員乙○○、壬○○、寅○，並召集丙○○、庚○○、午○○等人支援查緝任務，一行人尾隨己○○到前開檳榔攤現場埋伏。嗣丑○○、辛○○與己○○先在
    檳榔攤內確認毒品數量無誤，辛○○即陪同己○○外出至己○○所駕駛車號E83555號賓士車檢視毒品交易價款之際，卯
    ○○等人即依照與己○○約定的暗號，持槍逮捕將正往檳榔
    攤方向逃跑的辛○○，並將陳明倩押入檳榔攤內，復於室內
    查獲約定交易之毒品海洛因，毛重為2650公克（淨重1414.3
    4 公克，純質淨重1071.22 公克），經辛○○當場舉手表示
    毒品海洛因為其所有，卯○○即命乙○○將已逮捕之辛○○
    帶到檳榔攤內房間，由乙○○戒護並藉以與當時在檳榔攤客
    廳的丑○○、子○○、戊○○、甲○○等人隔離。丙○○、
    庚○○、午○○等3 人則負責對在場之丑○○、子○○、戊○○、甲○○等人盤查，進行身分、前科、通緝等資料查詢
    及檳榔攤內外現場的警戒工作。壬○○因接獲己○○來電表
    示遭人跟蹤，為保護己○○而與寅○一同離開現場，約1 小
    時後寅○再度返回檳榔攤現場，並接替乙○○戒護辛○○的
    工作，壬○○則逕行返回北縣刑警隊。
四、卯○○為求績效，除要求當時已遭逮捕的辛○○提供毒品來
    源外，並要求辛○○再交出槍枝供查緝，惟經辛○○拒絕，
    卯○○因依情資研判綽號「阿村」即丑○○持有槍枝，即將
    丑○○帶入檳榔攤後方走道，當場要求丑○○必須設法交出
    槍彈。丑○○為避免自己及其他在場人一併遭警方移送，遂
    同意警方交槍的要求，並向辛○○允諾負責辛○○之訴訟費
    用、照顧辛○○家人及提供辛○○入獄後之生活費，說服辛○○同意自白承擔槍彈罪責，並指示適外出返回檳榔攤的巳
    ○○（所涉的偽證罪部分，因審理期間未到庭，另行審結）
    ，將停放在檳榔攤外的自小客車駕駛到華宅交予丁○○使用
    ，並聯絡其配偶丁○○駕車到台北縣三芝淡金路旁某家俱行
    前向不詳姓名之人拿取槍彈。丁○○乃依丑○○指示向不詳
    姓名男子取得45制式手槍1 把、子彈7 發，旋送至檳榔攤交
    給丑○○，再轉交卯○○、乙○○檢視。寅○則在返回檳榔
    攤現場後，接替乙○○看守辛○○，再由卯○○決定將逮捕
    的辛○○，併同查扣的毒品、槍彈帶回北縣刑警隊。
五、89年11月11日警方帶辛○○返回北縣刑警隊後，卯○○、乙○○、壬○○、寅○等4人明知89年11月11日11時許查獲地
    點僅查獲毒品海洛因，制式45手槍、子彈係事後丑○○與辛○○協議由辛○○自白承擔槍彈罪責後由丑○○交出。竟共
    同基於公務員登載不實文書之概括犯意聯絡，由乙○○對辛○○製作「警方在我拿的塑膠袋內起出美制45手槍1把、子
    彈7 顆」等內容不實的警詢筆錄，並由壬○○以電腦將「辛○○為警在身上當場查獲制式45手槍、子彈」的不實事項記
    載在台北縣警察局刑事案件移送書、台北縣警察局逕行拘提
    犯罪嫌疑人報告書、台北縣警察局解送人犯報告書等職務上
    掌管的公文書，並與卯○○及不知情之刑事組長駱昌宇共同
    具名製作該移送書、報告書，上開不實的移送書、報告書經
    不知情的刑警隊隊長王志超審核，及不知情之台北縣警察局
    局長劉勤章判行後，由台北縣警察局將內容不實的警詢筆錄
    、移送書、報告書持向台灣士林地方法院檢察署行使，只移
    送辛○○1人至台灣士林地方法院檢察署偵辦，足以影響檢
    察官對人犯涉案偵查的進行及辛○○本人。
六、卯○○、乙○○、壬○○、寅○等4人為掩飾上情，復共同
    基於偽證之概括犯意聯絡，於90年2月19日，檢方偵辦89年
    度偵字第10851號辛○○毒品、槍砲等案件時，承辦檢察官
    傳喚壬○○、己○○到庭作證時，一同教唆己○○到庭偽證
    ，使己○○當日在偵查中以證人身分具結後，為「警方查獲
    前一天中午，我們去三芝街上和辛○○見面，他拿毒品和槍
    給我們看，說4 塊海洛因一起買，連槍一起送，雙方討價還
    價後以250 萬元成交，．．照片中2 包海洛因照片及槍1 把
    是查獲當天看到的貨品，是用黃色紙袋包裝，裡面就是毒品
    及槍」等與該案案情有重要關係事項的不實陳述。而壬○○
    當日亦以證人身分具結後偽稱「小隊長將辛○○推倒在地上
    後，在辛○○附近看到1 把槍及1 包東西」等與該案案情有
    重要關係事項之不實內容。90年2月19日檢察官偵查中庭訊
    結束，4人復承前公務員登載不實文書之犯意，分由乙○○
    找來與其等有犯意聯絡之辰○○化名「阿三」，在北縣刑警
    隊製作筆錄敘述「『阿文』（即辛○○）有親自拿海洛因及
    槍械讓我看過、約我明日11日中午12時在台北縣三芝鄉○○○路上的泡沫紅茶店對面檳榔攤前交易毒品及槍械」等情，
    並將筆錄製作日期倒填為89年11月10日23時，壬○○則找來
    與其等有犯意聯絡之己○○化名「伍弟」在北縣刑警隊製作
    筆錄敘述「『阿文』持有槍枝，身上會帶著1把黑色手槍」
    一節，筆錄製作的日期亦倒填為89年11月10日23時，嗣其等
    將上開經倒填日期且內容係增列槍枝虛偽內容的2份警詢筆
    錄持交台灣士林地方法院檢察署檢察官行使，足以生損害於
    檢察官對人犯涉案偵查之進行及辛○○本人。
七、90年3月間，卯○○、乙○○、寅○、壬○○等人聽聞檢察
    官傳喚巳○○作證，再承前偽證犯意，與丑○○共同教唆巳
    ○○偽證，使巳○○於90年3月22日偵查中以證人身分具結
    後，就案情有重要關係之事項虛偽陳述「當時我在檳榔攤內
    ．．．警方開槍，將所有人推入我的檳榔攤，要我們全部趴
    下，警方在辛○○旁邊拿到一個袋子裡面有毒品及槍，警察
    問是誰的，辛○○舉手說是他的」等語
貳、認定犯罪事實所根據的證據及理由：
一、被告卯○○、乙○○、寅○對於制式槍、彈是丑○○事後交
    出來，並非現場查獲之事實，被告壬○○對於在北縣刑警隊
    尚未移送辛○○之前，即知道查扣的槍彈非當場查獲，而是
    丑○○事後交出之事實均坦白承認。其中被告卯○○復供稱
    ：查獲毒品後，在現場叫丑○○交槍，丑○○叫人把槍拿出
    來，是丑○○自己要叫辛○○出來的．．我跟辛○○說你有
    槍，辛○○支支吾吾，就叫丑○○到後面，說毒品在你這裡
    查到，你要叫辛○○交槍，．．後來丑○○告訴我他要叫朋
    友拿過來，這個案子很簡單，沒有交換條件，就是在這裡查
    到毒品，你們兩個就是要交出1把槍等語（見本院92年4月18
    日訊問筆錄、95年12月19日審理筆錄）。
二、被告卯○○、乙○○、寅○、壬○○對於基於共同犯意，由
    乙○○對辛○○製作自白持有制式槍彈等內容不實之警詢筆
    錄，壬○○則負責製作「辛○○為警在身上當場查獲制式45
    槍彈」之不實事項移送書、報告書。再於90年2月19日找辰
    ○○（化名阿三）、己○○（化名伍弟）分別製作「辛○○
    持有槍械」的不實內容警詢筆錄，且倒填筆錄製作日期為89
    年11月10日，事後交付台灣士林地方法院檢察署檢察官等事
    實均坦白承認。
三、被告壬○○對於在90年2月19日偵查中作證時，具結後虛偽
    陳述「小隊長將辛○○推倒在地上後，在辛○○附近看到1
    把槍及1包東西」等語之事實坦白承認。而被告卯○○、乙○○、寅○、壬○○對於先後教唆己○○於90年2月19日偵
    查中偽證，巳○○於90年3月22日偵查中偽證等事實均坦白
    承認。
四、被告辰○○坦承：事實上只在89年11月11日案發後1、2年，
    檢察官要求要有我的筆錄那次，才事後作警詢筆錄並倒填日
    期，我沒有實際看到辛○○有槍，但我知道辛○○有槍，為
    了配合警方辦案，才在筆錄上這樣說，我沒有向檢察官說實
    說等語（見本院95年12月18日審理筆錄）。
五、被告己○○坦承：看完毒品回來作過一次筆錄，是沒有槍，
    因為警察告訴我，有查到槍，要我補作筆錄，所以再作一份
    提到槍的筆錄，但那是不實在的，假裝前往購買毒品時，也
    沒有提到買槍的事，在檢察官第一次作證的陳述是不實在的
    等語（見本院95年12月18日審理筆錄）。
六、證人甲○○於92年5月7日偵查中證稱：當時警方在檳榔攤客
    廳查到一包東西，且問是誰的，辛○○承認那包東西是他的
    ．．巳○○當天並沒有在檳榔攤裡面，是後來跟丑○○母親
    一起出現等語。
七、證人即同案被告丁○○於95年12月11日在本院證稱：案發當
    天，丑○○打電話給我，說那邊有很多警察，叫我到淡金公
    路的家俱行前面，有一個人會拿東西給我，叫我到了檳榔攤
    直接走到最後面，我立刻開車出門，約十分鐘，有人拿一包
    東西給我等語。
八、證人辛○○於92年度偵字第5002號案件92年5月23日偵查中
    證稱：我剛趴下時，沒有上手銬，是後來舉手承認海洛因是
    我的，警方帶我進房間時，才上手銬的，會承擔持槍犯行的
    原因是阿村跟我說的條件，他說要幫我負擔律師及以後在監
    期間費用，家裡的事也會幫我看著，但沒有提到警方只辦持
    有，不辦買賣毒品的條件，．．我和丑○○講好後，丑○○
    走到門口告訴警察說我們講好了，警察說你們談好就好了，
    在現場我的意識清楚，是到了警局半小時毒癮才發作等語。
    其於本院95年12月12日審理時復證稱：警察問海洛因是誰的
    ，我說是我的，是丑○○叫我擔槍的責任，丑○○告訴我槍
    和毒品由我擔，他已和警察講好，就不移送其他人，槍是丑
    ○○在檳榔攤後面和警察講好，再叫他太太拿進來，毒品是
    我的，我就擔了，我並沒有和警察做移送的協議，警察沒有
    對我承諾什麼。丑○○要照顧我家人，但後來沒有，我叫丑
    ○○幫我請律師，他也沒請，也沒來看我，．．250萬元是
    海洛因交易金額，沒有包括槍，丑○○的太太從檳榔攤前門
    進來，把槍拿進來，另一個警察把槍拿進來給我看等語。
九、在本院調閱之辛○○所涉89年度偵字第10851號毒品等案件
    偵查卷（含本院91年度訴字第328號卷、台灣高等法院92年
    上訴字第1460號卷）有下列證據正本：
    1 台北縣警察局89年11月11日北警刑字第6937號刑事案件移
      送書、解送人犯報告書、逕行拘提犯罪嫌疑人報告書（見
      該卷第1、5、6頁）。
    2 乙○○於89年11月11日16時20分對辛○○製作之警詢筆錄
      （見該卷第7、8、9頁）。
    3 辰○○化名阿三日期為89年11月10日23時（實際製作日期
      為90年2月19日）之警詢筆錄（見該卷第80、81頁）。
    4 法務部調查局000000000號鑑定通知書（海洛因部分，見
    　該卷第70頁）。
    5 內政部警政署刑事警察局89年11月16日刑鑑字第179241號
      鑑驗通知書（槍、彈部分，見該卷第85頁）。
    6 扣案之制式45手槍1把、子彈7顆（已試射3顆，見該卷第2
      9頁的89年度保管字第4267號扣押物品清單）。
    7 被告壬○○於90年2月19日偵查中經具結之偵訊筆錄及結
      文（見該卷第77、78、79頁）。
    8 己○○以伍弟之名於90年2月19日偵查中具結作證之偵查
      筆錄及結文（附於該卷之扣押物保存袋內）。
    9 巳○○於90年3月22日偵查中經具結的偵訊筆錄及結文（
      見該卷第94、95、95、97頁）。
十、此外復有己○○化名伍弟日期為89年11月10日（實際製作日
    期為90年2月19日）之警詢筆錄附卷可佐（見92年度偵字第
    5002號卷第38、39頁）。
十一綜上所述，本件犯罪事實，均據被告卯○○、乙○○、寅○
    、壬○○、辰○○、己○○等人自白不諱，並有上開所列相
    關移送書、報告書、警詢筆錄、鑑定通知書、鑑驗通知書、
    偵訊筆錄及結文、扣案之槍彈等可資佐證，復據證人證人甲○○、丁○○、辛○○供述詳明，本件事證明確，被告卯○○、乙○○、寅○、壬○○之行使公務員登載不實文書罪、
    偽證等犯行；被告辰○○之公務員登載不實文書犯行；被告
    己○○之公務員登載不實文書、偽證犯行，均可以認定。
、論罪科刑的理由：
一、有關新舊法適用的問題：
    1 按行為後法律有變更者，適用行為時之法律。但行為後之
      法律有利於行為人者，適用最有利於行為人之法律，修正
      後刑法第2 條第1 項定有明文。又比較時應就罪刑有關之
      共犯、未遂犯、想像競合犯、牽連犯、連續犯、結合犯，
      以及累犯加重、自首減輕暨其他法定加減（如身分加減）
      與加減例等一切規定，綜其全部罪刑之結果而為比較。
    2 刑法第56條連續犯規定業於94年2 月2 日修正刪除，並於
      95年7 月1 日施行。是新法修正施行後，被告之數犯罪行
      為，即須分論併罰。此刪除雖非犯罪構成要件之變更，但
      顯已影響行為人刑罰之法律效果，自屬法律變更，依新法
      第2條第1項規定，比較新舊法結果，應適用較有利於被告
      之行為時法律即舊法論以連續犯。
    3 修正後之刑法刪除第55條關於牽連犯之規定。本件被告所
      犯公務員登載不實文書、偽證等罪間，依修正前即行為時
      刑法之規定，具牽連犯裁判上一罪之關係，應從一重之罪
      處斷，依修正後之刑法則因已刪除牽連犯規定，應依數罪
      併罰規定分論併罰。比較新舊法結果，修正後之規定較不
      利於被告，自應適用行為時即修正前刑法牽連犯規定處斷
      。
    4 刑法第33條關於罰金數額之規定，由銀元1元以上，修正
      為新台幣1千元以上。比較新舊法結果，以舊法有利於被
      告。
二、被告卯○○、乙○○、寅○、壬○○部分：
１、核被告卯○○、乙○○、寅○、壬○○的行為均係犯刑法第
    213條、第216條之行使公務員登載不實文書罪、刑法第168
    條之教唆偽證罪。被告壬○○另犯有刑法第168條之偽證罪
    。
２、其等明知為不實事項登載予職務上掌管公文書之低度行為為
    行使之高度行為吸收，不另論罪。其等利用不知情之刑事組
    長駱昌宇共同具名製作移送書、報告書，利用不知情的刑警
    隊隊長王志超審核、不知情的台北縣警察局局長劉勤章判行
    ，由台北縣警察局行使上開公文書的行為，為間接正犯。其
    等4人就行使公務員登載不實文書行為有犯意聯絡及行為分
    擔，另就公務員登載不實文書警詢筆錄之行為，分別與被告
    辰○○、己○○（詳如後述）有犯意聯絡及行為分擔，均為
    共同正犯。至就教唆偽證犯行部分，因教唆犯係教唆他人實
    施犯罪行為，與共同實施之正犯有別，被告等人共同教唆偽
    證，雖應就教唆行為共同負責，但不適用刑法第28條規定，
    併予指明。被告卯○○、乙○○、寅○先後多次行使公務員
    登載不實文書、教唆偽證的行為，被告壬○○先後多次行使
    公務員登載不實文書、教唆偽證、偽證的行為，目的、手法
    均相同，時間均緊接，顯均係基於概括犯意而為，應均依修
    正前連續犯規定論以一罪，並均依法加重其刑。所犯偽證罪
    部分，因辛○○所犯槍砲彈藥刀械管制條例之罪，經台灣士
    林地方法院檢察署檢察官於92年7月20日以91年度偵續字第
    129號為不起訴處分，再經台灣高等法院檢察署於92年8月25
    日以92年度上職議字第3869號駁回再議處分確定（見調閱之
    檢方91年度偵續字第129號偵查全卷），被告等人在本院審
    理期間自白犯罪，依最高法院31年上字第2211號「不起訴處
    分確定，究與裁判確定不同，自白仍不得謂非在案件裁判確
    定以前，依刑法第172條規定，自應予減輕或免除其刑」之
    判例意旨，爰依刑法第172條規定減輕其刑，並先加後減之
    。被告卯○○、乙○○、寅○、壬○○所犯上開2罪間，具
    方法結果之牽連犯裁判上一罪關係，應從重依行使公務登載
    不實文書罪論處。
３、爰審酌被告卯○○、乙○○、寅○、壬○○身為執法警員，
    故意將不實事項登載於職務上所掌之公文書並教唆偽證，打
    擊警務人員執法的公正性，侵害辛○○接受公平正確司法審
    判的權利，惡性非輕，被告卯○○身為小隊長，本有監督指
    揮、保護正確執法的責任，應負較重責任，被告4人為掩飾
    偏差的績效觀念致犯本件之罪，犯案前素行尚均屬良好，念
    及本院審理期間能坦然面對錯誤，坦承犯行之態度，並斟酌
    其等不同涉案程度的差異性等情，分別量處如主文所示之刑
    。
４、再者，刑法第74條雖於94年2月2日修正公布，並自95年7月1
    日施行，然有關緩刑之宣告，因非行為可罰性之法律規範變
    更問題，而應適用修正後之刑法第74條之規定，是被告4人
    均未曾因故意犯罪受有期徒刑以上刑之宣告，此有台灣高等
    法院被告卯○○、乙○○、寅○、壬○○之前案紀錄表在卷
    可稽，其等為刑事偵查系統警員，平時為維護社會治安衝鋒
    陷陣、出生入死，本件因手段不當而觸法，纏訟迄今多年，
    均已表示悔悟之意，且均已向本院提出書立的悔過書（見本
    院卷），其等經本次科刑教訓，當知警惕，應均無再犯之虞
    ，本院認本件對被告卯○○、乙○○、寅○、壬○○4人所
    宣告之刑，均以暫不執行為適當，依修正後刑法第74條第1
    項第1款規定，分別宣告被告卯○○緩刑5年，被告乙○○緩
    刑4年，被告寅○緩刑3年、被告壬○○緩刑4年，以啟自新
    。
三、被告辰○○部分：
１、核被告辰○○的行為是犯刑法第213條之公務員登載不實文
    書罪。
２、查刑法第31條第1項關於無特定關係之人，就因身分或其他
    特定關係成立之罪共同實行、教唆或幫助者，以共犯論時，
    修正後增訂「得減輕其刑」之規定，比較新舊法結果，以新
    法有利於被告。本件被告辰○○雖非公務員，然其與具公務
    員身分之被告被告卯○○、乙○○、寅○、壬○○等人共同
    實行本件犯行，依修正後之刑法第31條第1項規定應以正犯
    論，並減輕其刑。又被告辰○○原為被告乙○○的線民，本
    件因提供辛○○涉嫌毒品罪嫌情資，使警方得以順利破獲數
    量龐大的毒品海洛因，功不可沒，僅因事後為配合掩飾警方
    不當爭取績效的實情，礙於情面而於90年2月19日故為不實
    陳述內容之警詢筆錄，行為雖有可議，但情境確有可憫之處
    ，量處法定之最輕刑度仍嫌過重，爰依刑法第59條規定減輕
    其刑，並遞減之。
３、又證人保護法第14條第1項固規定：證人保護法第2條所列刑
    事案件之被告或犯罪嫌疑人，於偵查中供述與該案案情有重
    要關係之待證事項或其他正犯或共犯之犯罪事證，因而使檢
    察官得以追訴該案之其他正犯或共犯者，以經檢察官事先同
    意者為限，就其因供述所涉之犯罪，減輕或免除其刑。然該
    法第2條規範的刑事案件，有關刑法分則部分係指：最輕本
    刑為3年以上有期徒刑之罪、及一些特定法條的犯罪。本件
    被告辰○○所犯刑法第213條偽造公務員登載不實文書之罪
    ，核非屬證人保護法第2條所列之刑事案件，自無同法第14
    條第1項減輕或免除其刑規定之適用，檢察官雖具體請求對
    被告辰○○免除其刑，但於法律規定不合，應予指明。
４、爰審酌被告辰○○犯罪的動機，犯後坦承犯行的態度，以及
    在本案非立於主導地位等情，從輕量處如主文所示之刑。又
    辰○○曾於78年、82年、83年、84年間，因殺人、麻醉藥品
    管理條例、殺人未遂、妨害兵役等案件，經分別判處有期徒
    刑8年（嗣減刑為5年4月）、3月、6年、4月，89年5月5日因
    縮短刑期假釋出監，93年2月29日假釋期滿執行完畢，有台
    灣高等法院被告辰○○前案紀錄表在卷可佐，本件被告辰○○之犯罪時間為90年2月19日，雖不構成累犯，然與刑法第
    74條第1項緩刑規定之要件不符，故無法為緩刑宣告之諭知
    ，併予敘明。
四、被告己○○部分：
１、核被告己○○的行為是犯刑法第168條偽證罪及同法第213條
    之公務員登載不實文書罪。
２、被告己○○雖非公務員，然其與具公務員身分之被告卯○○
    、乙○○、寅○、壬○○等人共同實行本件公務員登載不實
    文書罪犯行，依刑法第31條第1 項規定仍應以正犯論。而所
    犯偽證罪部分，因辛○○涉犯之槍砲彈藥管制條例罪，如前
    所述，已於92年8 月25日經不起訴處分確定，被告己○○在
    本件94年4 月間之偵查期間以及本院審理期間均自白犯罪，
    應依刑法第172 條規定減輕其刑。所犯上開2 罪，具方法結
    果之牽連犯裁判上一罪關係，應從重依公務登載不實文書罪
    論處。
３、爰審酌被告己○○原為被告壬○○的線民，受警方之託假扮
    毒品買主，使警方得以破獲毒品犯行，事後為礙於情面配合
    掩飾警方不當爭取績效實情，而為偽證、公務員登載不實文
    書行為，犯後已坦承犯行的態度等情，從輕量處如主文所示
    之刑。
４、再者，被告己○○未曾因故意犯罪受有期徒刑以上刑之宣告
    ，此有台灣高等法院被告之前案紀錄表在卷可稽，其經本次
    科刑教訓，當知警惕，應無再犯之虞，本院認本件對被告己○○宣告之刑，以暫不執行為適當，併依修正後刑法第74條
    第1項第1款規定，宣告被告己○○緩刑2年，以啟自新。
乙、被告丙○○、庚○○、午○○無罪部分，與被告卯○○、乙○○、壬○○、寅○、辰○○、己○○不另為無罪諭知部分
    ：
壹、公訴意旨：
一、89年11月11日，卯○○、乙○○、壬○○、寅○、丙○○、
    庚○○、午○○等人在逮捕辛○○後進入檳榔攤，在室內丑
    ○○及其友人子○○、戊○○、甲○○等人座椅下，查獲毒
    品海洛因，隨即逮捕丑○○、子○○、戊○○及甲○○等涉
    嫌共同販賣毒品之人犯。除壬○○因故離開現場外，嗣因丑
    ○○同意配合交出制式槍彈，並指示丁○○拿取槍彈後到現
    場交出，且辛○○同意自白承擔槍彈罪責，卯○○、乙○○
    、寅○、丙○○、庚○○、午○○等人竟在卯○○指示下，
    共同縱放已逮捕之丑○○、子○○、戊○○、甲○○等人，
    使丑○○等人得以隱避。而卯○○、乙○○、壬○○、寅○
    明知丑○○、丁○○涉嫌非法持有制式槍彈有據，竟予包庇
    只移送辛○○1人，並與辰○○、己○○共同捏造辛○○持
    有槍彈之不實證據「伍弟」、「阿三」2人之警詢筆錄以誣
    告之。
二、90年11月14日檢察官第二次傳喚己○○到庭作證時，卯○○
    、乙○○、寅○、壬○○等人教唆己○○偽證「當天我們就
    說價錢220萬元再加一把槍，我們就這樣成交，他們再從裡
    面拿出1個袋子內裝毒品及1把槍。」等與該案案情有重要關
    係的不實事項。
三、因認：
１、被告卯○○、乙○○、寅○共犯刑法第163條第1項公務員縱
    放人犯罪、刑法第164條第1項之使犯人隱避罪、槍砲彈藥刀
    械管制條例第17條第2項（此部分因槍砲彈藥刀械管制條例
    第17條已於94年1月26日經修正公布刪除，公訴人已變更為
    刑法第165條、第169條之誣告罪）、同條例第16條之公務員
    包庇槍彈罪、刑法第168條教唆偽證罪。
２、被告壬○○共犯槍砲彈藥刀械管制條例第17條第2項（此部
    分因槍砲彈藥刀械管制條例第17條已於94年1月26日經修正
    公布刪除，公訴人已變更為刑法第165條、第169條之誣告罪
    ）、同條例第16條之公務員包庇槍彈罪、刑法第168條教唆
    偽證罪。
３、被告丙○○、庚○○、午○○共犯刑法第163條第1項之公務
    員縱放人犯罪、刑法第164條第1項之使犯人隱避罪。
４、被告辰○○犯有槍砲彈藥刀械管制條例第17條第1項（按該
    條文已於94年1月26日經修正公布刪除，應回歸刑法第169條
    ）。
５、被告己○○犯有槍砲彈藥刀械管制條例第17條第1項（按該
    條文已於94年1月26日經修正公布刪除，應回歸刑法第169條
    ）、刑法第168條的偽證罪（指90年11月14日偵訊筆錄）。
貳、檢察官認被告卯○○、乙○○、壬○○、寅○、丙○○、庚○○、午○○等7人犯罪，所引用的證據為：
一、證人戊○○、甲○○偵查中的證述。
二、89年11月11日僅移送辛○○1人的事實。
三、被告卯○○、乙○○、壬○○、寅○坦承本件槍彈係丑○○
    交出，而化名「伍弟」（即被告己○○）、化名「阿三」（
    即被告辰○○）的89年11月10日警詢筆錄是事後補作之事實
    。
四、己○○、辰○○坦承原沒有看到槍枝，但在事後補作的警詢
    筆錄陳述看到槍枝之不實事實。
五、被告己○○坦承虛偽陳述的事實。
、本院認為基於下列理由，認為被告無罪：
一、訊據被告丙○○、庚○○、午○○堅決否認有縱放人犯、使
    犯人隱避的行為，均抗辯：當天是支援勤務，僅被通知查緝
    象為辛○○，對於卯○○等人是否縱放丑○○，並不知情。
    當日被告3人是負責警戒、盤查現場人員身分工作，控制秩
    序，對於卯○○小隊的偵辦指揮過程未加過問，不知悉卯○○與辛○○、丑○○間的協商。況警方除對辛○○外，並未
    對現場的其他人進行逮捕拘禁，與刑法刑法第163條、第164
    條要件不合。
二、所謂逮捕是指在一定時期內拘束被告自由的強制處分，目的
    或在於保全被告，或在於蒐集、保全證據，以利刑事訴訟的
    進行。而盤查則是介於行政法與刑事訴訟法的處分，屬警察
    勤務方式之一，目的在於事前的危害預防。典型的警察盤查
    可分解動作如：攔阻（即命相對人停止前進）、盤詰（即盤
    問相對人身分及其他相關事項）、檢視或檢查（即檢視相對
    人身體、持有物或座車），對於相對人之行動自由仍有相當
    程度之拘束，故須以有相當理由足認其行為已構成或即將發
    生危害者為限，並應遵守比例原則，不可逾越必要程度。盤
    查雖經常促成另一階段之逮捕、搜索、扣押、偵訊等刑事偵
    查犯罪工作，然概念上，攔阻仍不等於逮捕，而盤詰亦不等
    於偵訊。
三、本件被告卯○○等員警埋伏於檳榔攤附近，欲逮捕與被告己○○交易毒品之犯人，於被告己○○虛與辛○○達成買賣毒
    品海洛因之協議後，前往自小客車取款之際，見被告己○○
    出示暗號販毒者係辛○○時，即趨前逮捕辛○○，並將辛○○帶返檳榔攤，並喝令在檳榔攤內之丑○○、子○○、戊○○、甲○○趴下，旋在現場椅子下起出本件扣案的毒品海洛
    因，經警詢以毒品海洛因係何人所有，辛○○表示係其所有
    等情，業如前述，是警察以現行犯逮捕辛○○，惟並無證據
    證明在檳榔攤之丑○○、子○○、戊○○、甲○○共同參與
    販賣毒品予己○○，而辛○○復自承毒品海洛因係其個人持
    有，彼時洵無法認定丑○○、子○○、戊○○、甲○○係犯
    罪之現行犯或準現行犯，故被告卯○○等人自不得任意逮捕
    丑○○、子○○、戊○○、甲○○等人。再者，辛○○在檳
    榔攤被查獲毒品時並未供述丑○○、子○○、戊○○、甲○○等人係共犯；丑○○、子○○、戊○○、甲○○等人復非
    在執行中或在押中脫逃；亦未在盤查中逃逸，彼時亦無證據
    足認其等犯罪嫌疑重大，有事實足認有逃亡之虞，被告卯○○等員警自不得對其等緊急拘捕。如上所述，被告卯○○等
    員警，對於丑○○、子○○、戊○○、甲○○等人依法即不
    得逮捕或緊急拘捕，惟為維護社會治安，仍得對檳榔攤內之
    人員施以盤查。
四、本件依證人戊○○於92年5 月7 日偵查中證稱：警方叫所有
    人趴在地上，手銬銬起來，不可以抬頭看，趴著時叫我們寫
    下姓名、地址、身分證號碼，一會兒，叫我們起來坐著，把
    手銬解開，之後丑○○的太太有來檳榔攤等語；其於本院95
    年12月11日復證稱：警察叫我們蹲下，手抱頭，之後就寫資
    料，問我們有沒有前科，當時是全部人趴下，我也有被上手
    銬等語。再依證人甲○○於92年5 月7 日偵查中證稱：警方
    衝進來，就叫趴下，把我們銬在地上，當時叫我們趴在地上
    ，二手交叉在頭前，不准看．．．我們一直趴著，他們叫我
    們拿出身分證出來讓他們抄，後來警方叫我們起來並解開手
    銬等語；其於本院95年12月11日並證稱：當時警方叫我們趴
    著，兩手抱頭，有沒有上手銬，我忘記了，應該有查我的基
    本資料等語。參之證人子○○於95年12月11日則於本院證稱
    ：當時警方叫我們趴著，有沒有上手銬已忘記，警察有查年
    籍資料等語，本件同案被告即證人丁○○於95年12月11日在
    本院證稱：我到現場時，戊○○、甲○○、子○○等人並沒
    有趴著，現場只有辛○○被上手銬等語，以及證人辛○○於
    本院95年12月12日審理時證稱：當天我被上手銬，其他人沒
    有，因為警察問海洛因是誰的，我說是我的等語。而證人癸○○於本院95年12月12日審理時復證稱：現場很多警察，也
    很多像我這樣的人，但所有人都沒有被押，只有辛○○被押
    被上手銬，旁邊有個警察拿槍指著他等語。由上開證人在現
    場不同時間見聞之情景，可知辛○○在檳榔攤外被警方逮捕
    押入檳榔攤，並坦承現場查獲的毒品海洛因為其所有，嗣遭
    警方帶到檳榔攤內房間後，與在場之丑○○、子○○、戊○○、甲○○等其他人，在空間上已有不同的區隔，而在檳榔
    攤房間的辛○○特別由被告乙○○、寅○先後持槍單獨戒護
    時，其餘丑○○等在場之人則在警方短暫性人身拘束情況下
    ，由現場警戒之被告丙○○、庚○○、午○○進行身分、通
    緝資料查詢，隨即解除限制，衡情純係盤查的行政權運作，
    與為利於刑事訴訟蒐集、保全證據的進行，所實施的逮捕行
    為明顯不同。
五、查刑法第163條第1項之公務員縱放人犯罪，必須所縱放的對
    象為公務員已經依法逮捕或拘禁之人為限，否則即與該罪之
    構成要件不合。又使犯人隱避罪，所稱之「犯人」雖不以起
    訴後之人為限，惟仍應以明知其為犯人而使之隱避為條件，
    而所謂使之隱避，必須有指使或風示隱避的意旨始克相當。
    本件查獲現場的在場人丑○○、子○○、戊○○、甲○○等
    人雖曾因警方在進行身分查詢時，短暫性的受人身拘束，惟
    此乃盤查中攔阻、盤詰的必然結果，不能據此認為警方已然
    實施逮捕行動。如上所述，丑○○等人在現場既未遭警方逮
    捕，則被告卯○○、乙○○、寅○、丙○○、庚○○、午○○等人自不可能成立公務員縱放人犯之罪。再者，警方因線
    民告知有毒品海洛因交易訊息，在派員佯裝買主誘捕犯罪嫌
    疑人時，是持槍逮捕當時正在檢視交易價款的辛○○，並非
    丑○○等人，警方在檳榔攤現場查獲毒品海洛因時，辛○○
    立即表示該毒品為其所有乙節，業據辛○○於本院審理時證
    述甚詳，是警方單純的不予究辦，在程序的處理上或有不當
    ，但究難認為被告卯○○、乙○○、寅○、丙○○、庚○○
    、午○○等人即有共同指使或風示隱避的行為。況且，被告
    丙○○、庚○○、午○○等3人當日是臨時出任支援本件查
    緝工作，並未被告知查緝對象，整個查緝工作現場是由被告
    卯○○指揮，被告丙○○、庚○○、午○○只是負責警戒、
    盤查，對於交付、查扣槍彈經過並不知悉乙節，業據證人即
    同案被告卯○○於本院95年12月11日證述甚詳，其等更難認
    有何隱避犯人的故意及行為。
六、所謂「包庇」，即包容庇護，指對於他人的犯罪行為，加以
    相當保護，以排除外來阻力，使該犯人順利遂行其犯罪行為
    ，而不易被發覺而言，性質上為幫助犯之另一種獨立處罰規
    定。此外，必須是出於積極性的作為行為，消極性的縱容而
    不加聞問，或不予取締，不能認為是包庇行為。被告卯○○
    、乙○○、寅○、壬○○等人明知槍彈係丑○○在警方要求
    下交出，而丁○○再依丑○○指示到現場交付槍彈供警方查
    緝，在辛○○知情且自願同意承擔槍彈罪責情況下，只移送
    辛○○1人，事後為掩飾不當爭取績效的事實，對被告辰○○、己○○製作部分內容不實的警詢筆錄，尚難認有栽贓、
    誣陷、誣告辛○○之犯意，與已刪除之槍砲彈藥刀械管制條
    例第17條、刑法第165 條、第169 條之犯罪構成要件即不相
    當。而假如丑○○、丁○○2 人確實構成持有槍彈罪責，被
    告卯○○、乙○○、寅○等人亦係在丑○○、丁○○的持槍
    犯罪行為完成之後知悉，由法定包庇的構成要件觀之，被告
    卯○○、乙○○、寅○、壬○○實無從事先加以保護，排除
    外來阻力，使丑○○、丁○○順利完成犯罪行為之可能，亦
    不符合槍砲彈藥刀械管制條例第16條之要件。
七、刑法第168條偽證罪的成立，是以經供前或供後具結為要件
    之一。本件90年11月14日被告己○○在檢察官偵辦辛○○毒
    品等案件時，雖曾到庭陳述「價錢220萬元加1把槍」等不實
    內容，然該次偵訊，被告己○○並未在供述前、後具結，此
    有該次筆錄及其內容附於檢方89年度偵字第10851號偵查卷
    內之物品保存卷宗袋內可稽（查該90年11月14日偵訊筆錄所
    夾訂的是己○○在90年2月19日的結文，顯然裝訂錯誤），
    依法被告己○○不必負偽證罪責，則被告卯○○、乙○○、
    寅○、壬○○等人此部分亦不構成唆教偽證犯行。
肆、結論：
一、犯罪事實應依證據認定之，無證據不得認定犯罪事實，刑事
    訴訟法第154條第2項定有明文。目前我國在以實現刑罰權為
    目的之刑事訴訟中，舉證責任原則上由作為國家機關之檢察
    官承擔。在刑事訴訟中，基於「被告受到有罪判決前被推定
    無罪」、「有疑時為被告利益」之判斷原則，當事實存在與
    否不能證明時，檢察官要受到不利的判斷。亦即檢察官所負
    的舉證責任，必須使法院達到有罪的確信，才會對被告作出
    有罪判決，倘若法院未達到有罪的確信，即應對被告作出無
    罪之判決。
二、綜上所述，本件檢察官所舉出之證據不足以證明：被告卯○○、乙○○、寅○、壬○○犯有刑法第165條、第169條、第
    168條（指教唆己○○於90年11月14日偽證部分）、槍砲彈
    藥刀械管制條例第16條公務員包庇槍彈等罪；被告卯○○、
    乙○○、寅○、丙○○、庚○○、午○○犯有刑法第163條
    第1項、第164條第1項等罪；被告辰○○犯有刑法第169條（
    因槍砲彈藥刀械管制條例第17條已修正刪除）；被告己○○
    犯有刑法第169條（因槍砲彈藥刀械管制條例第17條已修正
    刪除）、第168條偽證罪（於90年11月14日虛偽陳述部分）
    。
三、本件應諭知被告丙○○、庚○○、午○○等人無罪。
四、至於被告卯○○、乙○○、寅○、壬○○、辰○○、己○○
    等上開犯罪嫌疑不足部分，因與本件論罪部分，公訴人認具
    裁判上一罪關係，爰不另為無罪之諭知。
丙、被告丁○○無罪部分：
壹、公訴意旨：
一、89年11月11日，警方逮捕辛○○後，在檳榔攤內，要求丑○○交出槍彈，經丑○○同意即指示配偶丁○○向不詳姓名男
    子拿取制式槍彈後帶到現場交出，供警方查緝。
二、因認被告丁○○涉犯有槍砲彈藥刀械管制條例第7條第4項之
    未經許可持有制式槍彈罪嫌等情。
貳、檢察官認被告丁○○涉犯持有制式槍彈罪嫌，所引用的證據
    為：
一、被告丁○○坦承接獲丑○○指示取槍，並到現場轉交警方之
    事實。
二、槍彈鑑定書。
、本院認為基於下列理由，認為被告丁○○無罪：
一、訊據被告丁○○堅決否認持有制式槍彈犯行，始終辯稱：我
    不知包包內的物品是槍彈，在送到檳榔攤途中，並沒有打開
    來證實，是把東西送到檳榔攤後，警察打開時，才知道是槍
    彈等語。
二、經查：
１、按行為非出於故意或過失者，不罰，此刑法第12條第1項定
    有明文。而槍砲彈藥刀械管制條例第7條第4項所處罰者，乃
    以故意持有槍彈為要件。
２、所謂持有是執持占有，必須將物置於自己管領之下，即實力
    支配狀態中，始為相當。亦即行為人對該物有支配的意思，
    並實際上已將之移入自己事實上得為支配的狀態。
３、本件查獲的槍彈，係警方追求績效的情況下，強烈要求丑○○依警方指示交出，再由丑○○聯絡被告丁○○代為向特定
    人拿取送到現場，供警方查緝乙節，已如前述。是縱然被告
    丁○○明知其所帶到現場交付警方查緝的物品為槍彈，衡情
    亦係間接出於警方指示所為，主觀上難認被告丁○○有何持
    有槍彈的犯罪故意。而在被告丁○○依指示拿取、交付警方
    槍彈的過程中，時間上極為急迫，更難認被告丁○○對於本
    件查扣之槍彈有何支配的意思或已處於移入自己支配的狀態
    。
三、綜上，本件檢察官所提出的證據，無法使本院達到有罪的確
    信，尚不足以證明被告丁○○犯有槍砲彈藥刀械管制條例第
    7 條第4項持有制式槍彈之罪，自應諭知被告丁○○無罪。
丁、適用法律依據：
一、程序法方面：刑事訴訟法第299條第1項前段、第301條第1項
    。
二、實體法方面：
    刑法第2條第1項前段、第28條、第216條、第213條、第168
    條、第172條、第31條第1項、第59條、第74條第1項第1款，
    修正前刑法第56條、第55條。
中　　華　　民　　國　　96 　年　 　1 　　月　　12　　日
                  刑事第四庭審判長法　官  杜惠錦
                                  法  官  朱瑞娟
                                  法  官  蘇嫊娟
以上正本證明與原本無異。
如不服本判決，應於判決送達後10日內，向本院提出上訴狀。
                                  書記官  陳慧玲
中　　華　　民　　國　　96　　年　　1 　　月　　17　　日
附錄本案論罪科刑法條：
中華民國刑法第168條
於執行審判職務之公署審判時或於檢察官偵查時，證人、鑑定人
、通譯於案情有重要關係之事項，供前或供後具結，而為虛偽陳
述者，處7 年以下有期徒刑。
中華民國刑法第172條
犯第 168 條至第 171 條之罪，於所虛偽陳述或所誣告之案件
，裁判或懲戒處分確定前自白者，減輕或免除其刑。
中華民國刑法第213條
公務員明知為不實之事項，而登載於職務上所掌之公文書，足以
生損害於公眾或他人者，處1 年以上7 年以下有期徒刑。
中華民國刑法第216條
行使第210 條至第215 條之文書者，依偽造、變造文書或登載不
實事項或使登載不實事項之規定處斷。
